臺灣高雄地方法院交通事件裁定　　　　　 94年度交聲字第55號
原處分機關　高雄市政府
異　議　人
即受處分人　乙○○　男　民國.
上列異議人因聲明異議案件，對於高雄市政府交通局交通裁決處
於94年1 月13日（原裁決書誤載為93年1 月13日）所為高市府交
裁字第裁32—Ｚ000000000號違反道路交通管理事件裁決處分，聲
明異議，本院裁定如下：
    主  文
原處分撤銷。
乙○○汽車駕駛人，行經有燈光號誌管制之交岔路口闖紅燈，處
罰鍰新臺幣壹仟捌佰元，記違規點數點。又汽車駕駛人，駕駛
汽車有違反道路交通安全處罰條例之行為，經交通勤務警察制止
時，拒絕停車接受稽查而逃逸者，處罰鍰新臺幣參仟元，記違規
點數壹點。
    理  由
一、異議意旨略以：原處分機關裁決書以異議人即受處分人乙○
    ○於民國91年5 月13日17時25分，駕駛車號ZNO —976 號輕
    型機車，在博愛一路駕車行經有燈光號誌管制之交岔路口闖
    紅燈，且拒絕停車接受稽查而逃逸，而遭高雄市政府三民第
    一分局警員逕行舉發，並經原處分機關裁決在案，惟異議人
    並未收受違規通知單，且亦無上開違規情事，警員應是誤看
    或誤記車號，是異議人對此裁決不服，爰依法提出異議等語
    。
二、程序方面：
  (一)按道路交通管理條例第97條第1 項係規定：受處分人，不服
    第8 條主管機關所為之處罰，得於接到裁決之翌日起20日內
    ，向管轄地方法院聲明異議。本件高雄市政府交通局交通裁
    決處，因異議人於94年1 月13日到案接受裁決，而於同日以
    異議人違反道路交通管理處罰條例第60條第1 項、第53條第
    1 項規定，裁罰異議人罰鍰新台幣（下同）4800元，並交由
    異議人當場簽收，為異議人所自承，並有高雄市政府高市府
    交裁字第裁32—Ｚ000000000號違反道路交通管理事件裁決書
    、送達證書各1 份在卷可證。至上開高雄市政府高市府交裁
    字第裁32—Ｚ000000000號違反道路交通管理事件裁決書雖記
    載裁決日期為93年1 月13日，然經本院詢高雄市政府交通局
    交通裁決處負責人員表示：本件異議人係94年1 月13日到案
    裁決，上開裁決書記載之裁決日期乃係94年1 月13日誤載，
    等語，有本院公務電話查詢單一份在卷可證，是本件異議人
    於94年1 月13日收受裁決書後，於94年1 月31日向高雄市政
    府交通局遞交聲明異議狀，未逾異議期間，其異議程序自屬
    合法，核先敘明。
  (二)按逕行舉發，應按已查明之資料填註車牌號碼、車輛種類、
    車主姓名或地址，並於通知單上方空白處加註逕行舉發之文
    字後，由舉發機關送達被通知人；又逕行舉發者，其應到案
    之日期距舉發日為30日，違反道路交通管理事件行為人，未
    依規定自動繳納罰鍰，或未依規定到案聽候裁決，處罰機關
    應於舉發違反道路交通管理事件通知單送達2 個月內依基準
    表逕行裁決之，違反道路交通管理事件統一裁罰基準及處理
    細則第11條第1 項3 款、第14條後段、第44條第1 項分別定
    有明文。又觀諸違反道路交通管理事件統一裁罰基準及處理
    細則第14條、第40條、第48條及違反道路交通管理事件統一
    裁罰標準表之規定可知，舉發通知單上記載之到案日期，對
    受裁罰處分之人而言，不僅具有期限上利益（至少應距舉發
    日一定期日），更具有保障受處分人陳述意見之機會，以及
    享有按最低裁罰標準金額繳交罰鍰之實體利益。故依前揭規
    定，舉發違反道路交通管理事件通知單應先由舉發機關送達
    受處分人，受處分人復未自動繳納罰鍰或未到案聽候裁決，
    處罰機關始得依違反道路交通管理事件統一裁罰標準表逕行
    裁決之。本件高雄市政府警察局91年5 月13日所為Ｚ0000000
    00舉發違反道路交通管理事件通知單係逕行舉發，是舉發機
    關應將該舉發通知單依法送達予異議人收受始屬適法。本件
    異議人辯稱其未曾收受本件舉發單等語，且經本院向舉發單
    位高雄市政府警察局三民第一分局查詢結果，該分局僅提出
    卷附之提出該高雄市政府警察局91年5 月13日Ｚ000000000號
    舉發違反道路交通管理事件通知單於91年5 月14日以大宗掛
    號郵寄車主之大宗掛號收據影本乙份為證，而無法舉證該舉
    發違反道路交通管理事件通知單確實合法送達異議人，且依
    郵政規則第225 條規定『國內掛號郵件查詢期限自交件之日
    起6 個月』，本件亦已逾查詢時限，是本件顯然無法證明舉
    發單位確實已依法將前開舉發通知單送達予異議人。然觀諸
    前開說明，上開舉發違反道路交通管理事件通知單應先由舉
    發機關送達受處分人之規定，係為保障受處分人以最低額度
    繳納罰鍰及到案表達意見聽候裁決之實體及程序利益，本件
    異議人因換發行照時查知有本件違規情事，因而向高雄市交
    通局陳述意見，高雄市政府交通局並發函要求高雄市政府警
    察局說明本件違規情形，嗣異議人於94年1 月13日主動到案
    聽候裁決，經裁決處聽取舉發機關及異議人意見後，認異議
    人違反道路交通管理處罰條例第53條第1 款、第60條規定事
    實明確，而據以裁決最低額度罰鍰1800元、及3000元，合計
    罰鍰4800元（上開罰款依據違反道路交通管理事件統一裁罰
    標準表均屬「期限內繳納或到案聽候裁決」之最低額度罰款
    ），有異議人93年12月26日陳述意見表、高雄市政府警察局
    三民第一分局93年12月30日高市警三壹分七字第0930024812
    號函、及上開舉發通知單、裁決書各1 份在卷可證，顯然本
    件裁決已充分保障異議人之程序及實體利益，是上開舉發機
    關送達舉發通知單之程序上之瑕疵，已得補正，自不影響本
    件裁決之效力。
三、實體方面：
  (一)按汽車駕駛人，行經有燈光號誌管制之交岔路口闖紅燈者，
    處新臺幣1800以上5400元以下罰鍰；又汽車駕駛人有第53條
    情形者，記違規點數3 點，道路交通管理處罰條例第53條、
    同條例第63條第1 項第3 款分別定有明文。再按汽車駕駛人
    ，駕駛汽車有違反本條例之行為，經交通勤務警察或依法令
    執行交通稽查任務人員制止時，不聽制止或拒絕停車接受稽
    查而逃逸者，除按各該條規定處罰外，處新臺幣3 千元以上
    6 千元以下罰鍰；又汽車駕駛人有第60條第1 項情形者，除
    依原條款處罰鍰外，並予記違規點數1 點，道路交通管理處
    罰條例第60條第1 項、第63條亦有明文。而「道路交通管理
    處罰條例」及「道路交通安全規則」所規定之「汽車」，均
    包括「機器腳踏車」，此觀道路交通管理處罰條例第3 條第
    8款及道路交通安全規則第2條第1項第1款之規定自明。
  (二)經查：本件異議人於91年5 月13日17時25分，駕駛車號ZNO
    —976 號輕型機車，在高雄市○○街與博愛一路之有燈光號
    誌管制之交岔路口闖紅燈右轉，且拒絕停車接受稽查而逃逸
    之違規經過，業據舉發警員即證人甲○○到庭證稱：「我是
    當天在博愛路熱河街口值勤，只有我一人值勤。我是站在博
    愛路北往南方向距熱河街口約100 公尺處，當天天色還算好
    ，當時是下班時間，但車輛只較平常多一點，我看到有人騎
    乘ZN O—972 號機車搭載一名女性，沿熱河街由西向東方向
    行駛至博愛路與熱河街口，並闖越紅燈右轉要往博愛路向南
    方向行駛，我就立刻鳴笛要求他停下。我當時站在路中央，
    違規者的方向只有他一台車，我是站在他行進方向的正前面
    攔查他。我是與他正面相對攔查他，他往我的位置衝過來往
    博愛路向南方向行駛後還回頭罵我一聲『幹』，所以我確認
    他知道我是在攔查他。異議人時速只有30至40公里，我有看
    清楚車牌號碼，且我有回來核對所記載的車牌號碼的車籍資
    料及車身顏色，確認無誤異議人為違規者後才舉發。就逕行
    舉發部分，如非有照相的情況證據明確，都是違規態度很惡
    劣的我才會舉發，所以就本件違規情形記憶深刻」等語詳盡
    （見本院94年4 月11日訊問筆錄），雖異議人辯稱並無上開
    違規事宜，應是警員誤看、誤記車牌號碼等語，然本件舉發
    當時天色尚佳，異議人係闖越紅燈，且時速僅30至40公里，
    證人甲○○有充分時間記憶車牌號碼，且證人甲○○返回警
    局後亦核對所記載的車牌號碼的車籍資料及車身顏色無誤當
    日即行舉發，堪認證人甲○○警員並無誤記、誤看車牌號碼
    ，或捏造異議人違規事實之虞。異議人上開駕車行經有燈光
    號誌管制之交岔路口闖紅燈，且拒絕停車接受稽查而逃逸之
    違規事實，堪以認定。
  (三)從上所述，異議人之異議難認有理由。原處分機關援引異議
    人違反道路交通管理處罰條例第53條、第60條第1 項規定據
    以裁罰異議人罰鍰4800元，雖無違誤，惟依同條例第63條第
    1 項第1 款、第3 款規定，違反道路交通管理處罰條例第60
    條第1 項、第53條情形，除依原條處罰鍰外，應分別記違規
    點數1 點、3 點，然本件原處分機關所為之違反道路交通事
    件裁決，未裁處記違規點數，與法尚有不合。故異議人之異
    議雖無理由，然原處分機關之前開處分容有不當之處，本院
    自應撤銷原處分，並參酌違反道路交通管理事件統一裁罰基
    準表關於違反道路交通管理處罰條例第53、60條事件所規定
    之裁罰基準（道路交通管理處罰條例第53條部分：機器腳踏
    車，於期限內繳納或到案聽候裁決者，處罰鍰1800元，並記
    違規點數3 點；道路交通管理處罰條例第60條部分，於期限
    內繳納或到案聽候裁決者，處罰鍰3000元，並記違規點數1
    點），爰依道路交通管理處罰條例第53條、第60條、第63
    條第1 項第1 款、第3 款規定，諭知異議人如主文第二項所
    示之處罰，以期適法。
四、據上論斷，應依道路交通案件處理辦法第20條前段，裁定如
    主文。
中　　　華　　　民　　　國    94　　年　5 　　月　23　日
                          交通法庭 法　官 陳億芳
右為正本，係照原本作成，證明與原本無異。
如不服本裁定應於送達後五日內向本院提出抗告狀。
中　　　華　　　民　　　國    94　　年　5 　　月　25  日
